臺灣高等法院刑事判決
109年度交上易字第195號
上  訴  人  
即  被  告  林勝宗



上列上訴人因公共危險案件，不服臺灣宜蘭地方法院109年度交
易字第10號，中華民國109年3月26日第一審判決（聲請簡易判決
處刑案號：臺灣宜蘭地方檢察署108年度偵字第4874號），提起
上訴，本院判決如下：
    主  文
原判決撤銷。
林勝宗無罪。
    理  由
一、聲請簡易判決處刑意旨略以：被告林勝宗服用酒類過量已不
    能安全駕駛，仍於民國108年7月23日晚間10時30分許，騎乘
    電動機車上路，同日晚間10時36分許（聲請簡易判決處刑書
    誤載為晚間11時36分許），在宜蘭縣冬山鄉永安路18巷口處
    ，因不勝酒力，自摔滑倒受傷，經送醫救治後，於同日23時
    45分許，測得其血液中酒精濃度為278.5mg/dl。因認被告涉
    犯刑法第185條之3第1項第1款公共危險罪嫌等語。
二、按被告未經審判證明有罪確定前，推定其為無罪；犯罪事實
    應依證據認定之，無證據不得認定犯罪事實；又不能證明被
    告犯罪者，應諭知無罪之判決；刑事訴訟法第154條第1項、
    第2項、第301條第1項分別定有明文。次按事實之認定，應
    憑證據，如未能發現相當證據，或證據不足以證明，自不能
    以推測或擬制之方法，以為裁判基礎；且認定犯罪事實所憑
    之證據，雖不以直接證據為限，間接證據亦包括在內，然而
    無論直接或間接證據，其為訴訟上之證明，須於通常一般之
    人均不致有所懷疑，而得確信其為真實之程度者，始得據為
    有罪之認定，倘其證明尚未達到此一程度而有合理之懷疑存
    在時，尚難為有罪之認定基礎；又檢察官就被告犯罪事實，
    應負舉證責任，並指出證明之方法，因此，檢察官對於起訴
    之犯罪事實，應負提出證據及說服之實質舉證責任，倘其所
    提出之證據，不足為被告有罪之積極證明，或其指出證明之
    方法，無從說服法院以形成被告有罪之心證，基於無罪推定
    之原則，自應為被告無罪判決之諭知（最高法院40年台上字
    第86號、76年台上字第4986號、92年台上字第128號判例同
    此意旨可參）。
三、檢察官認被告涉犯上開罪嫌，無非以被告之供述、警員職務
    報告、現場照片、現場圖、被告抽血檢驗酒精濃度檢驗單等
    件其主要論據。
四、訊據被告固坦承有於108年7月23日晚上約10時10分至10時30
    分許在宜蘭縣○○鄉○○路00號祖厝飲用米酒，嗣在宜蘭縣冬山
    鄉永安路與永安路18巷口處自摔，經路人撥打110報警，警
    方據報到場，送往醫療財團法人羅許基金會羅東博愛醫院急
    診就醫，經醫院進行抽血檢驗，測得其血液中酒精濃度達27
    8.5mg/dl（經換算其呼氣酒精濃度值約1.39MG/L）等情，惟
    否認有酒後不能安全駕駛動力交通工具犯行，辯稱：當時是
    要回住處，手牽電動機車自摔於路上，伊當時沒有騎機車；
    晚上伊開車頭燈才不會被別人撞，機車保持有過電等語。經
    查：
㈠被告於108年7月23日晚間約10時10分許至10時30分許，在宜蘭
  縣○○鄉○○路00號飲用米酒後，嗣於同日晚間10時35分許返家途
  中，行經宜蘭縣宜蘭縣冬山鄉永安路與永安路18巷口處自摔，
  警方據報到場處理，被告電動機車係處於通電狀態、頭燈開啟
  ，隨時可以動力運作，倒於巷道中央，被告經送往醫療財團法
  人羅許基金會羅東博愛醫院急診就醫，於同日晚上11時45分許
  對其進行抽血檢驗，測得其血液中酒精濃度達278.5mg/dl（經
  換算其呼氣酒精濃度值約1.39MG/L）等情，業據被告於警詢、
  偵查、原審審理中坦承不諱（見警詢卷第1至2頁、偵卷第43頁
  正背面、原審交易卷第74至77頁、第111頁），並有醫療財團
  法人羅許基金會羅東博愛醫院檢驗科之被告抽血檢驗酒精濃度
  檢驗單、宜蘭縣政府警察局舉發違反道路交通管理事件通知單
  影本、道路交通事故現場圖2紙、道路交通事故調查表（一）
  （二）、宜蘭縣政府警察局羅東分局順安派出所道路交通事故
  肇事人自首情形紀錄表、宜蘭縣政府警察局羅東分局順安派出
  所道路交通事故當事人登記聯單份及現場照片14幀（見警詢卷
  第3至4頁、第6至11頁、第19至22頁）、員警職務報告、現場
  照片、機車照片（見偵卷第27至31頁）、宜蘭縣政府警察局勤
  務指揮中心受理110報案紀錄單（見原審交簡卷第91頁）、本
  院勘驗110報案錄音光碟之勘驗筆錄（見本院卷第137至138頁
  ）在卷足憑，復經證人即到場處理之宜蘭縣政府警察局羅東分
  局順安派出所員警簡廷宇於原審審理中證述明確（見原審交易
  卷第103至106頁），此部分事實堪以認定。
㈡被告執前詞否認有騎乘電動機車，查本案經警方調閱監視錄影
  ，發現永安路周遭監視器主機因故斷線，無法調閱，又該處無
  民宅私設監視器可供調閱，有宜蘭縣政府羅東分局108年9月17
  日警羅偵字第1080021188號函附卷可查（見偵卷第26頁），是
  本案即乏監視錄影證據可供證明被告係騎乘電動機車自摔；又
  證人即到場處理之宜蘭縣政府警察局羅東分局順安派出所員警
  簡廷宇於原審審理中到庭證稱：係接獲110勤務指揮中心轉報
  「宜蘭縣冬山鄉永安路18巷發生交通事故，有人受傷需救護車
  ，請派員前往處理」，直接到事故現場，到場後見被告坐在電
  動車旁邊，看被告有一點酒醉，就詢問是否需要就醫，因為電
  動車處於發動的狀況，車燈也有亮，接獲報案也是說有車禍發
  生，所以就以車禍的方式處理，在現場未對被告做酒測，是送
  被告就醫後做血液酒測檢驗。因為當時被告喝醉，講話比較不
  清楚，有詢問被告是否要就醫，一開始被告說不需要，後來就
  同意由救護車將他送往醫院；當時回報110勤務指揮中心「本
  案乃民眾林勝宗騎電動車自摔發生交通事故」等內容，是因為
  當時電動車燈是亮的，而且電動車處於發動狀態，所以研判被
  告是騎電動車自摔；在現場被告意識不是很清楚，且坐在地上
  沒有辦法站起來，所以才沒有在現場做呼氣酒測，而是到醫院
  做血液檢測；被告沒有說哪裡不舒服，但是被告就是坐在地上
  起不來，我們有扶被告到旁邊，發現他站不起來等情（見原審
  交易字卷第103至106頁），是證人簡廷宇並未親見被告騎乘電
  動機車，其係依現場狀況研判被告應係騎電動車自摔，故以車
  禍案件處理。
㈢另本院調閱本案110報案錄音光碟，勘驗結果如下：「男聲：11
  0你好。女聲：不好意思，我們我們開車的路上，看到路邊有
  一個老爺..欸中年人，他機車是倒的，然後他的車在旁邊。男
  聲：他那個倒，機車倒，人在旁邊？女聲：對，他人就在，人
  就在地上。男聲：你地址在哪裡？我確認..。女聲：在永安，
  在永安路18巷這個這附近路口。男聲：冬山的永安路。女聲：
  對，18巷。男聲：18巷的巷口是不是？女聲：對對對對對。男
  聲：小姐貴性？女聲：蛤？男聲：小姐你貴性？女聲：喔我姓
  吳，口天吳。男聲：永安路喔。女聲：對，永安路。男聲：那
  邊是冬山嗎？女聲：這裡..我看一下人家的牌子是..。男聲：
  好你再看。女聲：對，冬山鄉。男聲：永安路18巷沒有錯。永
  是永遠的永，安是安全的安嗎？女聲：對對對。男聲：欸奇怪
  。女聲：欸？等一下，有一台車靠過來了。好像是是他的家人
  ，你們要過來看一下嗎？還是？男聲：沒有，你那個位置對嘛
  吼，沒有錯啦吼。女聲：對對對。男聲：好，後面救護車跟派
  出所會去啦吼。女聲：好，好，拜拜。」，有本院勘驗筆錄附
  卷可稽（見本院卷第137至138頁），依上開報案內容可知，報
  案民眾係偶然路過發現倒地之被告及其車輛，並未親見被告有
  騎乘電動機車自摔之情。
㈣被告於當日經警到場處理並由救護車送往醫療財團法人羅許基
  金會羅東博愛醫院急診，急診病歷「主訴及現病史」欄記載：
  檢傷級數3，騎機車自摔現左足外傷故入，下肢撕裂傷、擦傷
  ，急性周邊重度疼痛等情，「急診醫囑單」記載：淺部創傷處
  理（沖洗）─傷口5公分以下、冷（冰）敷、大量點滴注射等節
  ，而醫師說明表亦載明：「病患於民國108年7月23日23：04自
  述騎機車自摔受傷至本院急診就醫由救護車送至，到達本院急
  診情緒激動且合併酒醉，外傷處為左腳踝擦傷，因酒醉無法配
  合醫療治療，給予鎮靜藥物急診留觀至7月24日13：14出院」
  等語，有醫療財團法人羅許基金會羅東博愛醫院108年9月17日
  羅博醫字第1080900055號函暨急診病歷影本及醫師說明表各1
  份在卷足稽（見偵查卷第32至40頁），雖病歷及醫師說明表有
  前揭「騎機車自摔」、「自述騎機車自摔受傷」之文字，然急
  診病歷「歷程記載」資料載明開始看診時間係當日晚間11時9
  分（見偵卷第35頁），醫師說明表亦載明病患到達本院急診情
  緒激動且合併酒醉，因酒醉無法配合醫療治療，給予鎮靜藥物
  等語，則依前揭急診病歷「主訴及現病史」欄記載「檢傷級數
  3，騎機車自摔現左足外傷故入」，及醫師說明表記載「病患
  於民國108年7月23日23：04自述騎機車自摔受傷至本院急診就
  醫由救護車送至」之字義，尚難完全排除醫護人員係自救護車
  隨車人員、檢傷人員接收該等資訊，得否僅憑上開記載逕認被
  告本人到院後有於醫院醫護人員問診時表示其係騎機車自摔，
  並非完全無疑；況參酌被告於當日晚間11時45分許經抽血檢驗
  ，測得其血液中酒精濃度仍高達278.5mg/dl（經換算其呼氣酒
  精濃度值高達約1.39MG/L）等情，足見被告到院時仍處於極為
  酒醉之狀態，佐以證人簡廷宇於原審證稱：當時被告喝醉，講
  話比較不清楚等語（見原審卷第105頁）、於本院證稱：被告
  當時有喝醉，問他一些問題他都答非所問，說他跟別人以前的
  糾紛等語（見本院卷第173頁），是被告當晚有因酒醉而言語
  不清之情，非無可能與他人發生溝通及理解有誤之情事，尚難
  憑上開急診病歷及醫師說明表而為不利被告之認定。
㈤又被告自摔現場，被告跌坐於道路中央，電動機車倒於被告身
  旁道路上，業經證人簡廷宇於原審審理中證述在卷，核與前揭
  報案錄音內容（見本院卷第137至138頁）相符，佐以被告經送
  醫診斷僅有左腳踝擦傷，有上開急診病歷及醫師說明表附卷足
  查，是當日被告除左腳踝擦傷外，其身體其餘部位均未發現其
  他外傷，證人簡廷宇於本院亦證稱伊於當日現場並未發現地上
  有刮地痕等語（見本院卷第172頁），是依現場道路跡證及被
  告所受傷勢情形，尚難遽認被告當日確有酒後騎乘電動機車而
  自摔之行為。
㈥警方到場時，雖發現被告電動機車倒地處於通電狀態且頭燈開
  啟，然永安路周遭監視器主機因故斷線，無法調閱，該處亦無
  民宅私設監視器可供調閱，而證人簡廷宇及報案民眾均未親見
  被告騎乘電動機車，又被告當晚有因酒醉而言語不清之情，非
  無可能與他人發生溝通及理解有誤之情事，尚難憑上開急診病
  歷及醫師說明表而為不利被告之認定，復依現場道路跡證及被
  告所受傷勢情形，亦難遽認被告當日確有酒後騎乘電動機車而
  自摔之行為，綜上各情勾稽，依本案事證，不足以達到確信被
  告有公訴意旨所指於前開時地酒後駕駛動力交通工具之犯行，
  而仍有合理之懷疑。
㈦本案依檢察官所提證據，在訴訟上之證明，尚未達於通常一般
  之人均不致有所懷疑，而得確信其為真實之程度，依罪證有疑
  利歸被告原則，本案尚難遽認被告確有公訴意旨所指公共危險
  犯行，既不能證明被告犯罪，即應為被告無罪之諭知。　　　
五、撤銷改判之理由
    依本案事證，尚不足以達到確信被告有公訴意旨所指犯行，
    仍有合理之懷疑，業如前述，被告犯罪即屬不能證明，原審
    法院為被告有罪之判決，尚有未合。被告提起上訴否認上開
    犯罪，為有理由，應由本院將原判決撤銷改判，為被告無罪
    之諭知。
據上論斷，應依刑事訴訟法第369條第1項前段、第364條、第301
條第1項，判決如主文。
本案經檢察官張鳳清提起公訴，檢察官孫治遠到庭執行職務。
中　　華　　民　　國　　109 　年　　10　　月　　29　　日
                  刑事第十八庭  審判長法  官  何俏美
                                      法  官  陳海寧
                                      法  官  葉乃瑋  
以上正本證明與原本無異。
不得上訴。
                                      書記官  程欣怡
中　　華　　民　　國　　109 　年　　10　　月　　29　　日